【裁判字號】    95,聲,4042
【裁判日期】    951229
【裁判案由】    定其應執行刑
【裁判全文】
臺灣板橋地方法院刑事裁定              95年度聲字第4042號
聲  請  人  臺灣板橋地方法院檢察署檢察官
被      告  甲○○
上列聲請人因受刑人數罪併罰有二裁判以上，聲請定其應執行之
刑（九十五年度執聲字第一六一四號），本院裁定如下：
    主  文
甲○○所犯如附表所示之罪應執行有期徒刑捌月，如易科罰金以
銀元佰元即新臺幣玖佰元折算壹日。
    理  由
一、聲請意旨略以：受刑人甲○○因犯詐欺等案件，先後經判決
    確定如附表，應依刑法第五十三條及第五十一條第五款，定
    其應執行之刑，爰依刑事訴訟法第四百七十七條第一項聲請
    裁定等語。
二、按數罪併罰，有二裁判以上者，依刑法第五十一條規定，定
    其應執行刑，刑法第五十三條定有明文。又民國九十四年二
    月二日修正公布，自九十五年七月一日起施行之刑法第二條
    第一項規定：「行為後法律有變更者，適用行為時之法律。
    但行為後之法律有利於行為人者，適用最有利於行為人之法
    律」。查受刑人於裁判確定前犯數罪，且均係於九十五年七
    月一日之前犯之，而刑法第五十一條業於九十四年二月二日
    修正公布，並於九十五年七月一日施行，修正前刑法第五十
    一條規定：「數罪併罰，分別宣告其罪之刑，依左列各款定
    其應執行者：」其中第五款規定：「宣告多數有期徒刑者，
    於各刑中之最長期以上，各刑合併之刑期以下，定其刑期。
    但不得逾二十年。」，修正後刑法第五十一條第五款規定：
    「宣告多數有期徒刑者，於各刑中之最長期以上，各刑合併
    之刑期以下，定其刑期。但不得逾三十年」，此為影響行為
    人刑罰之法律效果，是被告行為後法律已有變更，經比較修
    正前後刑法第五十一條第五款規定之結果，修正後之定應執
    行刑之上限為規定，並無較有利於行為人，應依修正後刑法
    第二條第一項前段規定，適用被告行為時之法律即修正前刑
    法第五十一條第五款，而定其應執行之刑。次按刑法第四十
    一條亦於九十四年二月二日修正公布，並自九十五年七月一
    日起施行，修正前刑法第四十一條第一項、第二項分別規定
    為：「犯最重本刑為五年以下有期徒刑以下之刑之罪，而受
    六個月以下有期徒刑或拘役之宣告，因身體、教育、職業、
    家庭之關係或其他正當事由，執行顯有困難者，得以一元以
    上三元以下折算一日，易科罰金。但確因不執行所宣告之刑
    ，難收矯正之效，或難以維持法秩序者，不在此限。」、「
    併合處罰之數罪，均有前項情形，其應執行之刑逾六月者，
    亦同。」，修正後刑法第四十一條第一項、第二項則分別規
    定為：「犯最重本刑為五年以下有期徒刑以下之刑之罪，而
    受六個月以下有期徒刑或拘役之宣告者，得以新臺幣一千元
    、二千元或三千元折算一日，易科罰金。但確因不執行所宣
    告之刑，難收矯正之效，或難以維持法秩序者，不在此限。
    」、「前項規定於數罪併罰，其應執行之刑未逾六月者，亦
    適用之。」，可知，刑法第四十一條第一項前段關於易科罰
    金之折算標準已由舊法之銀元一百元、二百元、三百元（按
    修正前第四十一條第一項規定之折算標準係得以銀元一元以
    上銀元三元以下折算一日，並依罰金罰鍰提高標準條例第二
    條【現已刪除】規定，就易科罰金折算一日之數額提高為一
    百倍）修正為新臺幣一千元、二千元、三千元，因屬相當科
    刑規範事項之變更（按易科罰金，固兼有執行事項之本質，
    惟其折算標準為裁判時所應諭知，歷經相當於科刑之程序，
    故與一般純屬執行之程序有別，宜予視同科刑規範），自有
    就新舊法規定比較之必要，經依修正後刑法第二條第一項規
    定比較新舊法結果，以被告行為時之舊法較為有利；刑法第
    四十一條第二項亦經修正，惟九十四年二月二日修正公布，
    並自九十五年七月一日施行之刑法施行法第三條之一第三項
    規定：於九十四年一月七日刑法修正施行前犯併合處罰數罪
    中之一罪，且該數罪均符合第四十一條第一項得易科罰金之
    規定者，適用九十年一月四日修正之刑法第四十一條第二項
    規定。其立法理由謂：「配合刑法第四十一條第二項關於數
    罪併罰合併定應執行刑逾六月，不得易科罰金之修正，為解
    決犯併合處罰之數罪可否易科罰金之新舊法律適用疑義，爰
    於第三項增定本次修正刑法施行前犯併合處罰數罪中之一罪
    ，且該數罪均符合第四十一條第一項得易科罰金之規定者，
    適用舊法之規定，以利受刑人，並杜爭議。」，可知，該條
    立法之目的即在避免比較新舊法時所生疑義及基於有利受刑
    人之立場規定之，該條係屬準據法之特別規定，無生就修正
    前後刑法第四十一條第二項再行比較新舊法適用之問題，是
    受刑人所犯數罪，如均判處得以銀元三百元折算一日，且均
    在九十五年七月一日前犯之者，即得依修正前刑法第四十一
    條第二項規定，併合處罰之數罪均有前項情形，其應執行之
    刑逾六月者，亦適用前項易科罰金之規定。
三、查受刑人甲○○因犯違反毒品危害防制條例及詐欺等罪，經
    臺灣屏東地方法院、本院先後判處有期徒刑三月、六月（上
    開二罪均係於九十五年七月一日前犯之，且均有諭知如易科
    罰金之折算標準）之刑後，均已確定在案（詳如附表所示）
    ，此有臺灣高等法院被告前案紀錄表及各該判決書在卷可稽
    。茲檢察官聲請就受刑人所犯如附表所示各罪定其應執行之
    刑，本院審核上開案件犯罪事實最後判決之法院為臺灣板橋
    地方法院，故由臺灣板橋地方法院檢察署檢察官為本件聲請
    ，本院認聲請為正當，應定其應執行之刑，爰依刑事訴訟法
    第四百七十七條第一項，刑法第二條第一項前段、第五十三
    條、修正前刑法第五十一條第五款、修正前刑法第四十一條
    第一項前段、第二項，刑法施行法第三條之一第三項，九十
    五年七月一日修正施行前罰金罰鍰提高標準條例第二條，裁
    定如主文。
中    華    民    國    95    年    12    月    29    日
                  刑事第八庭  法  官  王偉光
以上正本證明與原本無異
如不服本裁定應於送達後5日內向本院提出抗告狀
                              書記官  陳怡君
中    華    民    國    95    年    12    月    29    日


司法院資訊處製作；財團法人民間司法改革基金會備份。
